臺灣臺中地方法院刑事判決　　　　　　　96年度易字第3368號
公　訴　人　臺灣臺中地方法院檢察署檢察官
被　　　告　甲○○
上列被告因詐欺案件，經檢察官提起公訴（九十六年度偵字第一
０四一七號），本院合議庭裁定由受命法官獨任進行簡式審判程
序，判決如下：
    主    文
甲○○幫助意圖為自己不法之所有，以詐術使人將本人之物交付
，累犯，處有期徒刑伍月，如易科罰金，以新臺幣壹仟元折算壹
日，減為有期徒刑貳月又拾伍日，如易科罰金，以新臺幣壹仟元
折算壹日。
    犯罪事實
一、甲○○於民國（下同）九十二年間因犯公共危險等罪，經本
    院判處應執行有期徒刑三年二月並確定，於九十五年十月九
    日縮刑期滿執行完畢，詎仍不知悔改。其預知不詳姓名成年
    人在報紙上刊登收購金融機構帳戶之廣告，可能利用購得帳
    戶作為詐欺取財使用，且其發生並不違背其本意，竟基於幫
    助詐欺取財之犯意，於九十六年三月二十日，見自由時報上
    刊登收購金融機構帳戶存摺等物之廣告，遂依該廣告上所載
    電話與對方聯絡，相約於九十六年三月二十一日下午一時許
    ，在臺中市○○路「麥當勞」店前，將其於同日向臺中商業
    銀行大肚分行所申設開立第000000000000號帳戶之存摺、印
    章、提款卡（包括密碼），以新台幣（下同）四千元代價出
    售予不詳年籍之劉姓成年男子。該不詳年籍之劉姓成年男子
    或所屬詐欺集團成員取得甲○○所有上開臺中商業銀行大肚
    分行帳戶之存摺、印章、提款卡（包括密碼）後，即意圖為
    自己不法之所有，於九十六年三月二十二日下午一時三十分
    許，由其中某不詳姓名成年男子以電話向丙○○詐稱係「臺
    中市刑警大隊謝文燦警官」，表示丙○○為詐騙集團成員，
    要凍結丙○○所有金融存款帳戶及不動產云云，並以「臺北
    地方法院檢察署」之名義，傳真「法務部行政凍結管制執行
    命令」與「個人資料外洩授權止付聲明書」予丙○○，使丙
    ○○信以為真而陷於錯誤，遂依該男子指示，於同日前往彰
    化商業銀行中正分行將五十八萬元匯入甲○○所有上開臺中
    商業銀行大肚分行帳戶，該不詳年籍之劉姓成年男子或所屬
    詐欺集團成員隨即於當日以現金或提款卡領出所詐得上開款
    項。嗣經丙○○察覺有異，始知受騙，並報警處理，為警循
    線查獲。
二、案經臺中縣警察局烏日分局報請臺灣臺中地方法院檢察署檢
    察官偵查起訴。
    理    由
一、本件被告甲○○所犯係死刑、無期徒刑、最輕本刑為三年以
    上有期徒刑以外之罪，其於準備程序中就被訴事實為有罪之
    陳述，經告知簡式審判程序之旨，並聽取公訴人及被告之意
    見後，本院合議庭認為適宜而裁定由受命法官獨任進行簡式
    審判程序，合先敘明。
二、上揭犯罪事實，業據被告甲○○坦承不諱，並經被害人丙○
    ○於警詢時指述無訛，並有被害人提出之「法務部行政凍結
    管至執行命令」、「個人資料外洩授權止付聲明書」、彰化
    銀行匯款回條聯影本各一紙及被告所有上開臺中商業銀行大
    肚分行存款業務往來申請約定書、交易明細資料影本各一紙
    附卷可稽。被告預知不詳姓名成年人在報紙上刊登收購金融
    機構帳戶之廣告，可能利用購得帳戶作為詐欺取財使用，仍
    以四千元代價，將其所有上開臺中商業銀行大肚分行帳戶之
    存摺、印章、提款卡（包括密碼），出售予不詳年籍之劉姓
    成年男子，嗣該不詳年籍之劉姓成年男子或所屬詐欺集團成
    員，果據以作為詐欺取財使用，被告自有幫助該不詳年籍之
    劉姓成年男子或所屬詐欺集團成員詐欺取財之不確定故意。
    本件事證明確，被告犯行堪以認定。
三、按刑法上之故意，以行為人對於構成犯罪之事實，均有具體
    確定之認識，並有意使其發生者為確定故意，而行為人對於
    構成犯罪之事實，雖無具體確定之認識，然已預見其發生，
    而其發生不違背其本意者，則為不確定故意。又行為人基於
    幫助他人犯罪之意思，為促成他人犯罪而為犯罪構成要件以
    外之行為，為幫助犯。本件被告預知不詳姓名成年人在報紙
    上刊登收購金融機構帳戶之廣告，可能利用購得帳戶作為詐
    欺取財使用，仍以四千元代價，將其所有上開臺中商業銀行
    大肚分行帳戶之存摺、印章、提款卡（包括密碼），出售予
    不詳年籍之劉姓成年男子，作為該不詳年籍之劉姓成年男子
    或所屬詐欺集團成員詐欺取財使用，此既不違背其當初出售
    帳戶存摺、印章、提款卡（包括密碼）之本意，且係參與提
    供取得詐欺取財犯罪所得款項之工具，對此犯行施以助力，
    為詐欺取財罪構成要件以外之行為，應以詐欺取財罪之幫助
    犯論之。核被告所為，係犯刑法第三十條第一項、第三百三
    十九條第一項之幫助詐欺取財罪。又被告係幫助不詳年籍之
    劉姓成年男子或所屬詐欺集團成員犯詐欺取財罪，為從犯，
    應按正犯之刑減輕之。查被告於九十二年間因犯公共危險等
    罪，經本院判處應執行有期徒刑三年二月並確定，於九十五
    年十月九日縮刑期滿執行完畢，有台灣高等法院被告前案紀
    錄表附卷可稽，其於五年內故意再犯本件有期徒刑以上之罪
    ，為累犯，應依法加重其刑，並依規定先加後減。爰審酌被
    告出售其個人所申請之上開銀行帳戶予詐欺集團作為詐欺取
    財之匯款帳戶使用，助長犯罪之不良風氣，幫助犯罪者隱匿
    真實身分，增加檢警犯罪偵查之困難性，不肖之徒，則爭相
    仿效，藉此手段詐欺取財，日益猖獗，致使受害民眾不斷增
    加，若不針對提供人頭帳戶者，予以適度之刑罰，顯然無法
    抑制該類型犯罪之發生，暨被告迄未賠償被害人之損害，並
    兼衡酌被告本身並未實際參與詐欺取財之犯行，可責難性較
    為輕微，與被告犯罪後坦承犯行，態度良好等一切情狀，量
    處有期徒刑五月，並諭知易科罰金之折算標準。又被告犯罪
    時間在九十六年四月二十四日以前，查無中華民國九十六年
    罪犯減刑條例不予減刑之情形，應依同條例第二條第一項第
    三款之規定減其宣告刑二分之一，即減為有期徒刑二月又十
    五日，並諭知如易科罰金，以新臺幣一千元折算壹日。
四、據上論斷，應依刑事訴訟法第二百七十三條之一第一項、第
    二百九十九條第一項前段，刑法第三十條第一項前段、第三
    百三十九條第一項、第三十條第二項、第四十七條第一項、
    第四十一條第一項前段，刑法施行法第一條之一，中華民國
    九十六年罪犯減刑條例第二條第一項第三款、第七條、第九
    條，判決如主文。
本案經檢察官乙○○到庭執行職務。
中　　華　　民　　國　　96　　年　　8 　　月　　3 　　日
                  刑事第三庭    法  官  朱光國
上正本證明與原本無異。
如不服本判決，應於送達後十日內向本院提出上訴狀（須附繕
本），上訴於台灣高等法院台中分院。
                                書記官  洪明霞
中　　華　　民　　國　　96　　年　　8 　　月　　3 　　日
附錄論罪科刑法條
刑法第三百三十九第一項：
意圖為自己或第三人不法之所有，以詐術使人將本人或第三人之
物交付者，處五年以下有期徒刑、拘役或科或併科一千元以下罰
金。
